【裁判字號】    89,訴,685
【裁判日期】    890808
【裁判案由】    毒品危害防制條例
【裁判全文】
臺灣板橋地方法院刑事判決                          八十九年度訴字第六八五號
    公  訴  人  臺灣板橋地方法院檢察署檢察官
    被      告  甲○○
右列被告因違反毒品危害防制條例案件，經檢察官提起公訴（八十九年度毒偵緝字第
二三七號、八十九年度毒偵字第一四四七號），本院判決如左：
    主  文
甲○○連續施用第一級毒品，處有期徒刑柒月，扣案之第一級毒品海洛因陸包（驗後
合計總淨重貳貳點零肆公克，合計總包裝重貳點陸陸公克）沒收銷燬，另扣案之分裝
棒壹支、分裝袋貳拾個及電子鎊秤壹台均沒收；又連續施用第二級毒品，處有期徒刑
陸月，扣案之第二級毒品安非他命壹包（驗後淨重壹點壹參柒公克，包裝重壹點陸柒
公克）沒收銷燬，另扣案之吸食器壹組、玻璃球壹個、分裝勺貳支均沒收。應執行有
期徒刑拾月，扣案之第一級毒品海洛因陸包（驗後合計總淨重貳貳點零肆公克，合計
總包裝重貳點陸陸公克）、第二級毒品安非他命壹包（驗後淨重壹點壹參柒公克，包
裝重壹點陸柒公克）均沒收銷燬，另扣案之分裝棒壹支、分裝袋貳拾個、電子鎊秤壹
台、吸食器壹組、玻璃球壹個及分裝勺貳支均沒收。
    事  實
一、甲○○前因施用第一級毒品及第二級毒品案件，經臺灣臺北地方法院依職權於民
    國八十七年七月九日以八十六年度訴字第一八四二號裁定送勒戒處所觀察、勒戒
    後，認無繼續施用毒品傾向，而於八十七年十月二十九日以八十六年度訴字第一
    八四二號判決免刑在案。又因施用第一級毒品、第二級毒品案件，經臺灣板橋地
    方法院檢察署檢察官聲請本院於八十八年九月八日以八十八年度毒聲字第五六三
    八號裁定送觀察、勒戒後，認無繼續施用毒品之傾向，而經該署於八十八年九月
    二十三日以八十八年度毒偵字第八九八號為不起訴處分確定。詎甲○○竟不知悔
    改，復基於施用第一級毒品海洛因之概括犯意，自八十八年十月間某日起迄同月
    十一日止，連續在臺北縣三重市○○○路八二巷十五號住處，以將海洛因滲入香
    煙之方式，施用第一級毒品海洛因多次。甲○○於八十八年十月十三日停止施用
    海洛因後，竟另萌施用第二級毒品安非他命之概括犯意，自八十八年十月十三日
    起，迄八十九年一月三十一日止，連續在臺北縣三重市○○○街三十九巷八號租
    處，以將安非他命罝於吸食器上以火燒烤成煙霧狀後吸食之方式，約一天施用一
    次，非法施用第二級毒品安非他命多次。嗣為警先於八十八年十月十三日十八時
    許，在臺北縣三重市○○○路八二巷十五號後面之防火巷內查獲並扣得甲○○所
    有之海洛因六包（驗後合計總淨重二二‧○四公克，合計總包裝重二‧六六公克
    ），另在臺北縣三重市○○○路八二巷十五號住處扣得甲○○所有供施用第一級
    毒品海洛因之分裝棒一支、電子磅秤乙個及預備供施用第一級毒品海洛因之分裝
    袋二十個（起訴書誤載為二十一個）。復於八十九年一月三十一日凌晨一時五十
    分許，在臺北縣三重市○○○街三十九巷八號租處查獲並扣得甲○○所有之安非
    他命一包（驗後淨重一‧三七公克，包裝重一‧六七公克）、供施用第二級毒品
    安非他命之吸食器乙組、玻璃球乙個及分裝勺二支等物。甲○○本次施用第一級
    毒品海洛因、第二級毒品安非他命之犯行，經臺灣板橋地方法院檢察署檢察官聲
    請本院於八十八年十二月三日以八十八年度毒聲字第七六八○號裁定送觀察、勒
    戒，經送臺灣臺北看守所附設勒戒處所觀察、勒戒後，認有繼續施用毒品傾向，
    復依該署檢察官聲請本院於八十九年二月二十五日以八十九年度毒聲字第一四八
    一號裁定將其送強制戒治施以強制戒治一年，現強制戒治中。
二、案經臺北市政府警察局大安分局及臺北縣警察局三重分局移送臺灣板橋地方法院
    檢察署檢察官偵查起訴。
    理  由
一、右揭犯罪事實，業據被告甲○○迭於警訊及本院訊問時坦承不諱，且被告於八十
    八年十月十三日二十一時許及八十九年一月三十一日凌晨四時許為警查獲所採取
    之尿液檢體，經檢驗結果，分別有嗎啡、甲基安非他命陽性反應及甲基安非他命
    陽性反應，有台北縣衛生局八十九年二月二十一日北縣衛六字第○九一二八號尿
    液煙毒檢驗成績書及法務部調查局八十九年六月一日（八九）陸（一）字第八九
    ○三六八六八號檢驗通知書二紙附卷可稽。此外並有先後於八十八年十月十三日
    十八時許，經警在臺北縣三重市○○○路八二巷十五號後面之防火巷內查獲海洛
    因六包，另在臺北縣三重市○○○路八二巷十五號住處查獲分裝棒一支、電子磅
    秤乙個及分裝袋二十個，及於八十九年一月三十一日凌晨一時五十分許，在臺北
    縣三重市○○○街三十九巷八號租處查獲安非他命一包、吸食器乙組、玻璃球乙
    個及分裝勺二支等物扣案可稽，而上開為警查扣之海洛因、安非他命，經本院送
    請法務部調查局檢驗結果，分別有海洛因及甲基安非他之成分，其驗後海洛因合
    計總淨重二二‧○四公克（合計總包裝重二‧六六公克），安非他命淨重一‧三
    七公克（包裝重一‧六七公克）等節，亦經法務部調查局檢驗無訛，有該局八十
    八年十一月十日00000000號（附於八十八年度偵字第二三一四八號偵查
    卷宗第三十二頁）及八十九年六月一日（八九）陸一字第八九○三六八六八號鑑
    定通知書二紙在卷足憑。再前揭扣案之安非他命、分裝棒、分裝袋、安非他命吸
    食器、玻璃球及分裝勺均係被告所有，業據被告自白屬實，至被告雖否認於八十
    八年十月十三日在臺北縣三重市○○○路八二巷十五號後面之防火巷內查獲之海
    洛因一包及在臺北縣三重市○○○路八二巷十五號查獲之電子磅秤乙個係其所有
    （詳本院八十九年七月二十五日審判筆錄），並辯稱：海洛因、電子磅秤均係綽
    號「阿欽」之人所有，八十八年十月十三日「阿欽」拿海洛因要賣伊，但後來又
    帶走，不知為何「阿欽」將海洛因、電子磅秤放在防火巷云云，惟查：上開事實
    ，業據被告於警訊時供承：海洛因是我所有，電子磅秤是我自己用來量海洛因之
    用，分裝袋是我將大包分裝成小包供自己施用海洛因等語在卷（詳八十八年度毒
    偵字第一八○三號偵查卷宗第六頁反面），核與證人即查獲被告之警員趙大偉及
    蔡進福於本院調查時證述：八十八年十月十三日前往三重市○○○路八十二巷十
    五號被告住處敲門時，被告有應門，但被告及與被告同在屋內之乙○○竟從後面
    之防火巷分二頭逃走，被告一邊跑，一邊丟海洛因，後來在防火巷的巷口抓到被
    告，並在另一邊巷口抓到乙○○，我們就問海洛因是何人的，被告承認是他丟的
    ，並說海洛因是跟一個綽號「阿欽」的人以五萬元買來的，是「阿欽」送到他家
    給他的，且在被告上開住處查獲電子磅秤、吸食管及分裝袋二十個等情相符（詳
    本院八十九年六月二十二日訊問筆錄），準此，扣案之海洛因、電子磅秤確係被
    告所有，應堪認定。另證人即與被告一同在臺北縣三重市○○○路八二巷十五號
    經警查獲之乙○○於偵查及本院調查時雖證稱：逃跑時被告身上未帶東西，亦無
    從房間拿東西逃跑等語，然被告與證人乙○○於警員敲門時，兩人即從後面之防
    火巷分頭逃逸乙節，已如前述，是證人乙○○於警察敲門臨檢時，即迅速逃逸，
    應可認定，其於逃逸之慌張過程中豈能注意被告有無隨身攜帶海洛因逃逸，再其
    既與被告分頭逃逸，焉能目睹被告隨手將海洛因丟棄於防火巷之情，從而證人此
    部分之證詞尚不足為有利於被告之認定，足認被告所辯海洛因、電子磅秤非其所
    有乙節顯係卸責之詞，不足採信，且扣案之分裝棒、電子磅秤係供施用第一級毒
    品海洛因所用之物，分裝袋係預備供施用第一級毒品海洛因所用之物，吸食器、
    玻璃球及分裝勺係供施用第二級毒品安非他命所用之物，洵堪認定。
二、又被告前因施用第一級、第二級毒品案件，經臺灣臺北地方法院依職權裁定送勒
    戒處所觀察、勒戒後，認無繼續施用毒品傾向，而於八十七年十月二十九日以八
    十六年度訴字第一八四二號判決免刑在案。又因施用第一級毒品、第二級毒品案
    件，經臺灣板橋地方法院檢察署檢察官聲請本院於八十八年九月八日以八十八年
    度毒聲字第五六三八號裁定送觀察、勒戒後，認無繼續施用毒品之傾向，而經該
    署於八十八年九月二十三日以八十八年度毒偵字第八九八號為不起訴處分確定，
    有上開裁定、判決、不起訴處分書及臺灣高等法院被告全國前案紀錄表各乙紙在
    卷可按，其於五年內再犯本件施用第一級毒品及第二級毒品犯行，其三犯毒品危
    害防制條例第十條之罪，應堪認定。本件事證明確，應依法論科。
三、按毒品危害防制條例業於八十六年十月三十日經立法院三讀通過，嗣於八十七年
    五月二十日經總統公布，於八十七年五月二十二日零時起生效施行，海洛因及安
    非他命依該條例第二條第二項第一款、第二款之規定，分屬於第一級、第二級毒
    品，復依該條例第十條規定，施用第一級毒品者，處六月以上，五年以下有期徒
    刑；施用第二級毒品者，處三年以下有期徒刑，但第一次施用毒品者，檢察官應
    先將被告送勒戒處所觀察、勒戒；經觀察、勒戒後無繼續施用毒品之傾向者，應
    由檢察官為不起訴之處分，有繼續施用毒品之傾向者，由檢察官聲請法院裁定令
    入戒治處所施以強制戒治，其期間為一年；依前項規定為不起訴之處分後，五年
    內再犯第十條之罪，經觀察、勒戒後，認有繼續施用毒品之傾向或三犯以上者，
    不適用前項之規定，毒品危害防制條例第二十條第一、二、三項分別定有明文。
    被告前因施用第一級、第二級毒品案件，經送觀察、勒戒後，均認無繼續施用毒
    品之傾向，而由臺灣臺北地方法院及臺灣板橋地方法院檢察署檢察官分別為免刑
    判決及不起訴處分，已如前述，其於五年內又犯本件施用毒品犯行，揆諸前開規
    定，核被告施用海洛因犯行，係犯同條例第十條第一項施用第一級毒品罪；施用
    安非他命犯行，係犯同條例第十條第二項施用第二級毒品罪，其施用第一級毒品
    海洛因、第二級毒品安非他命前後持有第一級毒品海洛因、第二級毒品安非他命
    之低度行為，為施用之高度行為所吸收，均不另論罪。又其多次施用第一級毒品
    海洛因、第二級毒品安非他命之犯行，各時間緊接，構成要件相同，顯係基於概
    括之犯意為之，應各依刑法第五十六條連續犯之規定論以一罪，並加重其刑。所
    犯上開二罪，犯意各別，罪名互異，應分論併罰，公訴人認其二罪係屬連續犯關
    係，容有未洽，併此敘明。爰審酌被告施用毒品戕害身心、害人害己及被告前因
    施用毒品，經法院送觀察、勒戒後，猶不思戒絕革除惡習，仍三犯本件施用毒品
    犯行；惟被告犯罪後坦承犯行併犯罪之動機、目的、手段、品行、生活狀況、智
    識程度、犯罪所生之損害，犯後態度等一切情狀，分別量處如主文所示之刑。並
    定其應執行刑。至扣案之海洛因、安非他命係屬違禁物，不問屬於犯人與否，均
    應依毒品危害防制條例第十八條第一項前段之規定沒收銷燬之。另先後查扣被告
    所有之分裝棒一支、分裝袋二十個、電子磅秤、吸食器乙組、玻璃球乙個、分裝
    勺二支等物，雖依社會通念以觀，尚難謂係專供施用毒品之器具，然係被告所有
    供施用或預備供施用毒品所用之物，此據其於警訊或本院調查時供明在卷（分別
    詳上開八十八年度毒偵字第一八○三號偵查卷宗第六頁反面、八十九年度毒偵緝
    字第二三七號偵查卷宗第三頁反面、本院八十九年七月二十五日審判筆錄），爰
    依刑法第三十八條第一項第二款之規定，併予沒收。
四、至公訴意旨雖認於被告於八十八年十月間某日起迄八十九年一月三十日止，亦有
    施用第一級毒品海洛因之犯行，惟此為被告於本院調查及審理中所否認，辯稱：
    八十八年十月十三日以後就未再施用海洛因等語，經查：被告於八十九年一月三
    十一日凌晨四時許為警查獲所採取之尿液檢體，經檢驗結果，嗎啡呈陰性反應，
    有右揭台北縣衛生局八十九年二月二十一日北縣衛六字第○九一二八號尿液煙毒
    檢驗成績書及法務部調查局八十九年六月一日（八九）陸（一）字第八九○三六
    八六八號檢驗通知書乙紙附卷可稽，堪認被告所辯諸節應堪採信。此外復查無其
    他積極證據足資證明被告有此部分之犯行，是不能證明被告犯罪，惟公訴人認此
    部分與前開經論罪科刑部分，有裁判上一罪關係，爰不另為無罪之諭知。
五、另被告於八十九年一月三十一日凌晨一時五十分許，在臺北縣三重市○○○街三
    十九巷八號租處遭警扣得之第二級毒品大麻一包，訊據被告固坦承：上開扣案之
    大麻係八十九年一月三十一日前一星期，綽號「阿忠」之人賣安非他命給我時一
    併給我的等語在卷（詳本院八十九年七月二十五日審判筆錄），且該為警查扣之
    大麻一包，經檢驗含有第二級毒品大麻成分，驗後淨重○‧五○公克（包裝重○
    ‧四八公克），此亦經法務部調查局檢驗無訛，有該局八十九年二月十七日（八
    九）000000000號鑑定通知書乙件可參（附於八十九年度毒偵字第一四
    四七號偵查卷第三十頁），雖堪認被告持有第二級毒品大麻之犯行無訛，然公訴
    人就此部分僅敘及扣有第二級毒品大麻一包，就被告於此部分究有何行為態樣，
    犯罪事實欄並未論敘，且被告否認施用大麻，而其尿液復無大麻反應，此觀諸前
    揭尿液報告甚明，是亦難認被告有何施用大麻之犯行，從而此部分難認已據公訴
    人起訴，且與前開論罪科刑部分無何裁判上一罪之關係，本院無從審究，應由檢
    察官另行偵辦，併此敘明。
據上論斷，應依刑事訴訟法第二百九十九條第一項前段，毒品危害防制條例第十條第
一項、第二項、第二十條第三項、第十八條第一項前段，刑法第十一條前段、第五十
六條、第五十一條第五款、第三十八條第一項第二款，判決如主文。
本案經檢察官楊四猛到庭執行職務
中    華    民    國      八十九      年      八      月      八      日
                                      臺灣板橋地方法院刑事第四庭
                                          審判長法官  許 仕 楓
                                                法  官  許 必 奇
                                                法  官  游 秀 雯
右正本證明與原本無異。
如不服本判決，應於判決送達後十日內，向本院提出上訴狀。
                                                書記官  吳 尚 文
中    華    民    國      八十        年      八      月       八     日
附錄本案論罪科刑法條：
毒品危害防制條例第十條


司法院資訊處製作；財團法人民間司法改革基金會備份。
